【裁判字號】    89,訴,303
【裁判日期】    890630
【裁判案由】    違反野生動物保育法
【裁判全文】
臺灣嘉義地方法院刑事判決                          八十九年度訴字第三三號
    公  訴  人  臺灣嘉義地方法院檢察署檢察官
    被      告  甲○○
右列被告因違反野生動物保育法案件，經檢察官聲請以簡易判決處刑（八十八年度偵
字第七三九五號)，本院改依通常程序判決如左：
    主  文
甲○○無罪。
    理  由
一、公訴（聲請簡易判決處刑）意旨略以：被告甲○○於民國八十七年十一月間，在
    臺北市○○街龍山寺附近，未經主管機關同意，以新台幣（下同）五千元之價格
    ，向擺設攤位販賣白鼻心果子狸之不詳姓名男子購買珍貴稀有保育類野生動物白
    鼻心果子狸三隻，準備飼養。復於八十八年五月間，將該三隻白鼻心果子狸贈與
    不知情之案外人吳劉玉蘭飼養。嗣於八十八年十月五日上午十時四十分許，為警
    於吳劉玉蘭位於嘉義縣竹崎鄉坑頭村十鄰大北勢一之一號住處查獲，並扣得上開
    白鼻心果子狸三隻，因認被告違反野生動物保育法第三十五條第一項之規定而犯
    同法第四十條第一項第二款之罪嫌。
二、按犯罪事實應依證據認定之，無證據不得推定其犯罪事實。又不能證明被告犯罪
    者，應諭知無罪之判決。刑事訴訟法第一百五十四條、第三百零一條第一項分別
    定有明文。次按保育類野生動物、瀕臨絕種及珍貴稀有野生動物產製品，非經主
    管機關之同意，不得買賣或在公共場所陳列、展示，為野生動物保育法第三十五
    條第一項所明定，違反此項規定，未經主管機關同意買賣或意圖販賣而陳列、展
    示保育類野生動物或瀕臨絕種及珍貴稀有野生動物產製品者，依同法第四十條第
    一項第二款之規定，應處六月以上五年以下有期徒刑，得併科新台幣三十萬元以
    上一百五十萬以下罰金。訊據被告甲○○固不否認檢察官聲請簡易判決書所指之
    買賣「珍貴稀有野生動物」白鼻心果子狸之事實，惟否認有違反野生動物保育之
    犯意，辯稱：伊不知買賣白鼻心果子狸是犯法的等語。
三、經查，本案被告所買入之白鼻心果子狸係屬野生動物保育法第三條第四款所指之
    「珍貴稀有野生動物」之事實，固據主管機關嘉義縣政府鑑定屬實，有嘉義縣政
    府八十八年十月二十日八八府農企字第一二二八一一號函在卷可稽，惟按野生動
    物保育法第四十條第一項第二款所處罰之行為，係以未經主管機關同意買賣或意
    圖販賣而陳列、展示保育類野生動物或瀕臨絕種及珍貴稀有野生動物「產製品」
    者為限，又上開產製品並不包括野生動物活體，此觀上開條文及同法第四十條第
    一項第一款將活體及產製品分類規範即明；又本案扣案之果子狸三隻，均係「活
    體」之事實，除據被告供述在卷（見本院八十九年六月二十九日審理筆錄）外，
    並有嘉義縣警局報告書、搜索扣押證明筆錄、扣押書、保管書各一件及照片四幀
    附卷可按，是被告既未買賣前開珍貴稀有野生動物白鼻心果子狸之「產製品」，
    按之刑法（罰）罪刑法定原則，自難認被告有何違反刑事法律之行為。此外，復
    查無被告有何違反野生動物保育法之行為，不能證明被告犯罪，揆諸首揭條文之
    規定，自應為被告無罪之諭知。
據上論斷，應依刑事訴訟法第三百零一條第一項之規定，判決如主文。
本案經檢察官游悅晨到庭執行職務
中      華      民      國    八十九    年      六      月     三十     日
                                      臺灣嘉義地方法院刑事第三庭
                                          法  官  許  兆  慶
右正本證明與原本無異。
如不服本判決，應於判決送達後十日內，向本院提出上訴狀。
中      華      民      國    八十九    年      六      月     三十     日
                                          書記官  洪  麗  惠


司法院資訊處製作；財團法人民間司法改革基金會備份。
